---
title: "107-2 大數據分析方法 作業一"
output: github_document
author: 王姵云
---

搞不清楚各行各業的薪資差異嗎? 念研究所到底對第一份工作的薪資影響有多大? CP值高嗎? 透過分析**初任人員平均經常性薪資**- [開放資料連結](https://data.gov.tw/dataset/6647)，可初步了解台灣近幾年各行各業、各學歷的起薪。

## 比較103年度和106年度大學畢業者的薪資資料

### 資料匯入與處理
```{r dataload1}
library(readr)
library(dplyr)
#讀入資料
X103education <- read_csv("C:/Users/Jacky/Downloads/Data/103education.csv")
X106education <- read_csv("C:/Users/Jacky/Downloads/Data/106education.csv")
X106education$大職業別<-gsub("_","、",X106education$大職業別)
#篩選欄位
newtable<-select(inner_join(X103education,X106education,by="大職業別"),"大職業別","年度.x","大學-薪資.x","年度.y","大學-薪資.y")
#在薪資欄位中沒有辦法把"-"轉成數字，所以要先把"-"取代成NA 
newtable$`大學-薪資.x`<-gsub("—",NA,newtable$`大學-薪資.x`)
newtable$`大學-薪資.y`<-gsub("—",NA,newtable$`大學-薪資.y`)
#把剩餘字串轉換成數字
newtable$`大學-薪資.x`<-as.numeric(newtable$`大學-薪資.x`)
newtable$`大學-薪資.y`<-as.numeric(newtable$`大學-薪資.y`)
#建新欄位為比值 並排序
newtable<-mutate(newtable,"比值"=(newtable$`大學-薪資.y`/newtable$`大學-薪資.x`))%>%arrange(desc(比值))

```

### 106年度薪資較103年度薪資高的職業有哪些?
```{r compare103106}
morethan1<-filter(newtable,比值>1)
knitr::kable(morethan1)
```

依照結果顯示為106年度薪資較103年度薪資高的職業，比例越高表示103年度至106年度薪資增加幅度越大

###請按照提高比例由大到小排序，呈現前十名的資料
```{r sequence}
knitr::kable(head(newtable,10))
```

依照結果顯示，可以看到從103年度到106年度，薪資成長幅度最高的為其他服務業的技術員及助理專業人員，薪資漲幅為1.131278，其次為住宿及餐飲業的服務及銷售工作人員，薪資漲幅為1.129498，第三則為用水供應及污染整治業的技術員及助理專業人員，薪資漲幅為1.129402


### 提高超過5%的職業有哪些? 
```{r over5}
morethan105<-filter(newtable,比值>1.05)
knitr::kable(morethan105)
```



### 主要的職業種別是哪些種類呢?
```{r mainType}
table(purrr::map_chr(strsplit(morethan105$大職業別,"-"),head,1))
```

而在提高超過5%的職業種別中，最多的是用水供應及污染整治業，其次為其他服務業、服務業部門、專業_科學及技術服務業、教育服務業和資訊及通訊傳播業

## 男女同工不同酬現況分析

男女同工不同酬一直是性別平等中很重要的問題，分析資料來源為103到106年度的大學畢業薪資。

### 資料匯入與處理
```{r dataload2}
library(readr)
library(dplyr)
#匯入資料
X103education <- read_csv("C:/Users/Jacky/Downloads/Data/103education.csv")
X104education <- read_csv("C:/Users/Jacky/Downloads/Data/104education.csv")
X105education <- read_csv("C:/Users/Jacky/Downloads/Data/105education.csv")
X106education <- read_csv("C:/Users/Jacky/Downloads/Data/106education.csv")
#資料處理
#103年度
salary103<-select(X103education,"大職業別","大學-女/男")
#在大學-女/男欄位中沒有辦法把"-"和"…"轉成數字，所以要先把"-"和"…"取代成NA 
salary103$`大學-女/男`<-gsub("—",NA,salary103$`大學-女/男`)
salary103$`大學-女/男`<-gsub("…",NA,salary103$`大學-女/男`)
#把剩餘字串轉換成數字
salary103$`大學-女/男`<-as.numeric(salary103$`大學-女/男`)
#104年度
salary104<-select(X104education,"大職業別","大學-女/男")
#在大學-女/男欄位中沒有辦法把"-"和"…"轉成數字，所以要先把"-"和"…"取代成NA 
salary104$`大學-女/男`<-gsub("—",NA,salary104$`大學-女/男`)
salary104$`大學-女/男`<-gsub("…",NA,salary104$`大學-女/男`)
#把剩餘字串轉換成數字
salary104$`大學-女/男`<-as.numeric(salary104$`大學-女/男`)
#105年度
salary105<-select(X105education,"大職業別","大學-女/男")
#在大學-女/男欄位中沒有辦法把"-"和"…"轉成數字，所以要先把"-"和"…"取代成NA 
salary105$`大學-女/男`<-gsub("—",NA,salary105$`大學-女/男`)
salary105$`大學-女/男`<-gsub("…",NA,salary105$`大學-女/男`)
#把剩餘字串轉換成數字
salary105$`大學-女/男`<-as.numeric(salary105$`大學-女/男`)
#106年度
salary106<-select(X106education,"大職業別","大學-女/男")
#在大學-女/男欄位中沒有辦法把"-"和"…"轉成數字，所以要先把"-"和"…"取代成NA 
salary106$`大學-女/男`<-gsub("—",NA,salary106$`大學-女/男`)
salary106$`大學-女/男`<-gsub("…",NA,salary106$`大學-女/男`)
#把剩餘字串轉換成數字
salary106$`大學-女/男`<-as.numeric(salary106$`大學-女/男`)
```

### 103到106年度的大學畢業薪資資料，哪些行業男生薪資比女生薪資多?
```{r male103}
#103年度
knitr::kable(head(arrange(salary103,`大學-女/男`),10))
```

在103年度中，礦業及土石採取業的技藝、機械設備操作及組裝人員男生薪資比女生薪資多

```{r male104}
#104年度
knitr::kable(head(arrange(salary104,`大學-女/男`),10))
```

在104年度中，電力及燃氣供應業的技藝、機械設備操作及組裝人員男生薪資比女生薪資多
另外還可以發現礦業及土石採取業的技藝、機械設備操作及組裝人員薪資男女比從103年度的84.97提高至104年度的93.10，可表示該行業的男女薪資差距逐漸縮小

```{r male105}
#105年度
knitr::kable(head(arrange(salary105,`大學-女/男`),10))
```

在105年度中，不動產業的技藝、機械設備操作及組裝人員男生薪資比女生薪資多

```{r male106}
#106年度
knitr::kable(head(arrange(salary106,`大學-女/男`),10))
```

在106年度中，電力及燃氣供應業的技藝、機械設備操作及組裝人員男生薪資比女生薪資多

### 哪些行業女生薪資比男生薪資多? 
```{r female103}
#103年度
knitr::kable(head(arrange(salary103,desc(`大學-女/男`)),10))
```

在103年度中，可以發現三種行業〈礦業及土石採取業的技術員及助理專業人員、用水供應及污染整治業的服務及銷售工作人員和營造業的服務及銷售工作人員〉的男女薪資比值最高皆為100.00，並沒有超過100.00，表示在103年度中並沒有任何一個行業女生薪資比男生薪資多，頂多相等。

```{r female104}
#104年度
knitr::kable(head(arrange(salary104,desc(`大學-女/男`)),10))
```

在104年度中，可以發現專業、科學及技術服務業的技藝、機械設備操作及組裝人員比值為100.26，大於100.00，所以該行業女生薪資比男生薪資多

```{r female105}
#105年度
knitr::kable(head(arrange(salary105,desc(`大學-女/男`)),10))
```

在105年度中，可以發現金融及保險業的專業人員比值為100.11，大於100.00，所以該行業女生薪資比男生薪資多

```{r female106}
#106年度
knitr::kable(head(arrange(salary106,desc(`大學-女/男`)),10))
```

在106年度中，可以發現資訊及通訊傳播業的服務及銷售工作人員比值為100.33，大於100.00，所以該行業女生薪資比男生薪資多

## 研究所薪資差異

### 資料匯入與處理
```{r dataload3}
#匯入資料
X106education <- read_csv("C:/Users/Jacky/Downloads/Data/106education.csv")
#取出大學薪資欄位與研究所薪資欄位
salary106U<-select(X106education,"大職業別","大學-薪資","研究所及以上-薪資")
#在欄位中沒有辦法把"-"轉成數字，所以要先把"-"取代成NA 
salary106U$`大學-薪資`<-gsub("—",NA,salary106U$`大學-薪資`)
salary106U$`研究所及以上-薪資`<-gsub("—",NA,salary106U$`研究所及以上-薪資`)
#把剩餘字串轉換成數字
salary106U$`大學-薪資`<-as.numeric(salary106U$`大學-薪資`)
salary106U$`研究所及以上-薪資`<-as.numeric(salary106U$`研究所及以上-薪資`)
#建新欄位研究所薪資 / 大學薪資為比值 並排序
salary106U<-mutate(salary106U,"比值"=(salary106U$`研究所及以上-薪資`/salary106U$`大學-薪資`))%>%arrange(desc(比值))
```
###以106年度的資料來看，哪個職業別念研究所最划算呢 (研究所學歷薪資與大學學歷薪資增加比例最多)?
 
```{r grad}
#顯示前10筆
knitr::kable(head(salary106U,10))
```

由表中顯示，礦業及土石採取業的事務支援人員研究所學歷薪資與大學學歷薪資增加比例最多，達到1.208946，但卻可以發現在比例增加最多的前10名中，此行業的研究所及以上-薪資卻是第二少的(30000元)。

## 我有興趣的職業別薪資狀況分析

###請列出自己有興趣的職業別
1.服務業部門-專業人員

2.批發及零售業-專業人員

3.住宿及餐飲業-專業人員

4.資訊及通訊傳播業-專業人員

5.專業_科學及技術服務業-專業人員

### 資料匯入與處理
```{r dataload4}
#匯入資料
X106education <- read_csv("C:/Users/Jacky/Downloads/Data/106education.csv")
#取出大學薪資欄位與研究所薪資欄位
salary106Like<-select(X106education,"大職業別","大學-薪資","研究所及以上-薪資")
salary106Like5<-filter(salary106Like,大職業別=="資訊及通訊傳播業-專業人員"|
                                     大職業別=="批發及零售業-專業人員"|
                                     大職業別=="服務業部門-專業人員"|
                                     大職業別=="住宿及餐飲業-專業人員"|
                                     大職業別=="專業_科學及技術服務業-專業人員")
salary106Like5$`大學-薪資`<-as.numeric(salary106Like5$`大學-薪資`)
salary106Like5$`研究所及以上-薪資`<-as.numeric(salary106Like5$`研究所及以上-薪資`)
```

### 有興趣的職業別篩選，呈現薪資
```{r like}
knitr::kable(salary106Like5)
```

我針對了服務業部門的專業人員、批發及零售業的專業人員、住宿及餐飲業的專業人員、資訊及通訊傳播業的專業人員及專業、科學及技術服務業的專業人員五種職業做分析，此表呈現了這五種職業的大學畢業薪資及研究所及以上畢業之薪資。

可以看到專業、科學及技術服務業的專業人員不論是大學畢業薪資(33384元)抑或是研究所及以上畢業之薪資(38415元)都是五項職業中最高的。

###請問此薪資與妳想像中的一樣嗎?
我覺得這份表單中的薪資和我想像中的不太一樣，原先以為研究所及以上畢業之薪資起碼都可以達到40000元或以上的，但實際上的情況卻相差的有點多，甚至住宿及餐飲業的專業人員研究所及以上畢業之薪資僅有31503元

### 這些職業別研究所薪資與大學薪資差多少呢？
```{r likeGrad}
salary106Like5difference<-mutate(salary106Like5,"薪資差"=(salary106Like5$`研究所及以上-薪資`-salary106Like5$`大學-薪資`))%>%arrange(desc(薪資差))
knitr::kable(salary106Like5difference)
```

由此表可以看到，研究所及以上畢業之薪和大學畢業之薪資的差異。

###會因為這樣改變心意，決定念/不念研究所嗎?

以薪資差來看，研究所及以上畢業之薪資和大學畢業之薪資的差異高於4000元，就有可能會成為我個人決定要不要念研究所的衡量因素，也就是專業、科學及技術服務業的專業人員、服務業部門的專業人員、批發及零售業的專業人員及資訊、通訊傳播業的專業人員這四項職業。

而住宿及餐飲業的專業人員研究所及以上畢業之薪資和大學畢業之薪資的差異僅有1938元，表示學歷對此行業的薪資不會造成太大的影響，也就不會成為我要不要念研究所的衡量因素。
